【裁判字號】    98,審訴,2820
【裁判日期】    980728
【裁判案由】    清償借款
【裁判全文】
臺灣臺北地方法院民事判決            98年度審訴字第2820號
原      告  永豐商業銀行股份有限公司
法定代理人  丁○○
訴訟代理人  戊○○
被      告  甲○○原名林謙合.
            乙○○
                      4
            丙○○
上列當事人間請求清償借款事件，本院於民國98年7月14日言詞
辯論終結，判決如下：
    主      文
被告應連帶給付原告新臺幣伍拾肆萬參仟柒佰陸拾肆元，及如附
表(三)所示之利息與違約金。
被告甲○○與被告乙○○應連帶給付原告新臺幣貳佰伍拾伍萬肆
仟陸佰捌拾貳元，及如附表(四)所示之利息與違約金。
原告其餘之訴駁回。
訴訟費用新臺幣伍仟柒佰伍拾貳元由被告連帶負擔，新臺幣貳萬
柒仟零貳拾貳元由被告甲○○與被告乙○○連帶負擔。
本判決第一項於原告以新臺幣貳拾萬元供擔保後，得假執行。
本判決第二項於原告以新臺幣玖拾萬元供擔保後，得假執行。
原告其餘假執行之聲請駁回。
    事實及理由
一、原台北區中小企業銀行股份有限公司（下稱台北中小企銀）
    因改制為台北國際商業銀行股份有限公司（下稱台北國際銀
    行），並於民國95年9月8日經財政部核准正式與建華商業銀
    行股份有限公司（下稱建華銀行）合併，台北國際銀行為消
    滅銀行，建華銀行為存續銀行，並經經濟部核准登記正式更
    名為永豐商業銀行股份有限公司即原告，原台北中小企銀、
    台北國際銀行暨建華銀行之權利由合併後之原告依公司法第
    75條規定概括承受；又原告原依借據起訴請求被告連帶給付
    新臺幣（下同）701,665元，及其中543,764元自85年3月2日
    起至清償日止，按年息15%計算之利息，及按上開利率20%計
    算之違約金。另請求被告甲○○與乙○○連帶給付2,554,68
    2 元，及自85年3月2日起至清償日止，按年息10.3%計算之
    利息，及按上開利率20%計算之違約金。嗣改為如聲明1、2
    所示之請求，經核與民事訴訟法第255條第1項第3款之減縮
    應受判決事項之聲明相符，應予准許。再被告乙○○及丙○○未於言詞辯論期日到場，核無同法第386條各款所列情形
    ，爰依原告之聲請，由其一造辯論而為判決。
二、原告主張：(一)被告甲○○（原名林謙合）於81年8月31日邀
    同被告乙○○、丙○○為連帶保證人，向台北中小企銀借款
    150萬元，借款期限至84年8月31日止，利息按年息15%計付
    。(二)另於82年10月26日邀同被告乙○○為連帶保證人，向台
    北中小企銀借款550萬元，借款期限至83年10月26日止，利
    息自貸放日起依公告之基本放款利率按月計付。此兩筆借款
    均約定如未按期繳納本息時，逾期6個月以內者，按約定利
    率之1成，逾期超過6個月者，按約定利率之2成加計違約金
    ，且喪失期限利益。詎被告甲○○未依約繳款，所欠債務視
    為全部到期，經伊聲請拍賣被告甲○○所提供之擔保品後，
    第1筆借款尚欠本金543,764元，及如附表(一)所示之利息與違
    約金，第2筆借款尚不足2,554,682元，及如附表(二)所示之利
    息與違約金。為此，依借據及連帶保證法律關係起訴，並聲
    明：1.被告應連帶給付543,764元，及如附表(一)所示之利息
    與違約金。2.被告甲○○與乙○○應連帶給付2,554,682元
    ，及如附表(二)所示之利息與違約金。3.願供擔保，請准宣告
    假執行。
三、被告辯稱：伊未收受原告交付之借款，原告不得請求清償。
    又縱有借款，利息及違約金債權已逾民法第126條所定之5年
    ，伊得拒絕給付。又原告據以計算利息及違約金之利率高達
    15%，顯屬過高，應予酌減云云，並聲明：原告之訴駁回。
四、被告雖否認收到借款，惟按原告於起訴原因已有相當之證明
    ，而被告於抗辯事實並無確實證明方法，僅以空言爭執者，
    當然認定其抗辯事實之非真正，而應為被告不利益之裁判（
    最高法院18年上字第1679號判例意旨參照）。原告主張被告
    甲○○邀同被告丙○○、乙○○為向台北中小企業借款150
    萬元之連帶保證人，及被告甲○○邀同被告乙○○為向台北
    中小企銀借款550萬元之連帶保證人等事實，業據其提出借
    據暨約定書為證（見本院卷第20、21頁），且經被告甲○○
    自陳借據上之簽名為其所簽署等語（見本院卷第29頁），被
    告甲○○有向台北中小企銀借款之意思，即堪認定。又依被
    告甲○○所未爭執真正之台北國際銀行客戶歷史資料查詢明
    細表（見本院卷第34、35頁），既為150萬元及550萬元轉帳
    入被告甲○○帳戶之紀錄，亦足認台北中小企銀已為150萬
    元及550萬元之交付。依諸前開說明，被告甲○○空言否認
    收到150萬元及55 0萬元借款，洵有未洽，並不可取。
五、被告又抗辯本件利息與違約金債權已罹於5年之消滅時效云
    云。惟原告於98年3月30日請求被告連帶給付自85年3月2日
    起之利息與違約金，有繳款收據可稽（見支付命令卷繳款收
    據），依民法第126條規定，原告僅得請求自93年3月31日起
    算之利息（即98年3月30日往前推算5年），惟原告於訴訟進
    行中，已改為請求自93年4月3日起算之利息（見本院卷第31
    頁），被告自無由再為利息已罹於5年時效之抗辯。至於違
    約金部分，因違約金之約定，乃為賠償給付遲延所生之損害
    ，於債務人給付遲延時，債權人始得請求，既非定期給付之
    債務，其時效即為15年而非5年。以原告於98年3月30日聲請
    支付命令而言，往前推算15年，83年3月31日以前之違約金
    債權始罹於時效而消滅。原告既係請求給付自85年3月2日起
    算之違約金，時效即未完成，被告此項抗辯，於法尚屬無據
    ，不能採取。
六、被告又稱本件計付利息及違約金之利率過高云云。惟查：
  (一)按借用人應於約定期限內，返還與借用物種類、品質、數量
    相同之物；又給付有確定期限者，債務人自期限屆滿時起，
    負遲延責任；遲延之債務，以支付金錢為標的者，債權人得
    請求依法定利率計算之遲延利息。但約定利率較高者，仍從
    其約定利率、再連帶保證者，乃保證人與主債務人連帶負債
    務履行責任之保證，具有連帶債務之性質。又保證債務，除
    契約另有訂定外，包含主債務之利息、違約金、損害賠償及
    其他從屬於主債務之負擔；另連帶債務之債權人，得對債務
    人中之一人或數人，同時或先後請求全部或一部之給付民法
    第478條前段、第229條第1項、第233條第1項、第740條及第
    273條第1項復有明定。本件兩筆借貸定有借款利息之利率標
    準，既有被告未爭執真正之借據可稽（見本院卷第20、21頁
    ），依前開規定，被告即有遵守之義務，於原告同意調降利
    率前，尚無減免利息之依據。被告此項抗辯，非有理由，亦
    不可取。
  (二)次按約定之違約金是否過高，應就債務人若能如期履行債務
    時，債權人可得享受之一切利益為衡量之標準（最高法院51
    年台上字第19號判例意旨參照）。查，被告遲延清償，雖為
    不爭之情，然除受有利息損失外，尚難認其受有額外之損害
    ，且原告已就此2筆借款請求按年息15%及10.3%計算之利息
    ，如再課予給付如上開約款所示之違約金義務，被告所負之
    賠償責任顯然過高，自有予以酌減之必要。茲依民法第252
    條規定，依職權酌減至按年息1%計算違約金。
七、被告甲○○邀同其餘被告為連帶保證人向原告借款，惟未依
    約清償，積欠543,764元及2,554,682元，已有原告所提分配
    表可證，且為被告所不爭執，自可信實。而被告前開抗辯，
    除違約金酌減部分外，又均無理由，則原告依借據及連帶保
    證法律關係起訴，請求被告連帶給付如主文第1、2項所示，
    為有理由，應予准許，逾此部分之請求，則無理由，應予駁
    回。
八、原告復陳明願供擔保請准宣告假執行，原告勝訴部分，經核
    並無不合，茲酌定相當擔保金額准許之。其敗訴部分，假執
    行之聲請即失附麗，併駁回之。
九、本件事證已臻明確，兩造其餘攻擊與防禦方法均與判決結果
    不生影響不再一一論述，附此敘明。
十、訴訟費用負擔之依據：民事訴訟法第85條第2項、第79條（
    第一審裁判費共計32,774元，其中5,752元部分〔計算式：
    32,774 ×543,764÷3,098,446〕由被告甲○○、乙○○、
    丙○○連帶負擔，其中27,022元部分由被告甲○○、乙○○
    連帶負擔〔計算式：32,774×2,554,682÷3,098,446〕）。
中    華    民    國    98    年    7     月    28    日
                  民事第六庭    法  官  許純芳
以上正本係照原本作成
如對本判決上訴，須於判決送達後20日內向本院提出上訴狀
中    華    民    國    98    年    7     月    28    日
                                書記官  陳怡君
附表(一)：
┌──────┬────────────┬───────────┐
│計 息 本 金 │利息                    │違約金                │
│（新臺幣）  ├──────┬─────┼───────────┤
│            │計息期間    │利率(年息)│期間及利率（年息）    │
├──────┼──────┼─────┼───────────┤
│543,764元   │自93.4.3起至│15%       │自85.3.2起至清償日止，│
│            │清償日止    │          │按左開利率之20%計算。 │
└──────┴──────┴─────┴───────────┘
附表(二)：
┌──────┬────────────┬───────────┐
│計 息 本 金 │利息                    │違約金                │
│（新臺幣）  ├──────┬─────┼───────────┤
│            │計息期間    │利率(年息)│期間及利率（年息）    │
├──────┼──────┼─────┼───────────┤
│2,554,682元 │自93.4.3起至│10.3%     │自85.3.2起至清償日止，│
│            │清償日止    │          │按左開利率之20%計算。 │
└──────┴──────┴─────┴───────────┘
附表(三)：
┌──────┬────────────┬───────────┐
│計 息 本 金 │利息                    │違約金                │
│（新臺幣）  ├──────┬─────┼───────────┤
│            │計息期間    │利率(年息)│期間及利率（年息）    │
├──────┼──────┼─────┼───────────┤
│543,764元   │自93.4.3起至│15%       │自85.3.2起至清償日止，│
│            │清償日止    │          │按1%計算。            │
└──────┴──────┴─────┴───────────┘
附表(四)：
┌──────┬────────────┬───────────┐
│計 息 本 金 │利息                    │違約金                │
│（新臺幣）  ├──────┬─────┼───────────┤
│            │計息期間    │利率(年息)│期間及利率（年息）    │
├──────┼──────┼─────┼───────────┤
│2,554,682元 │自93.4.3起至│10.3%     │自85.3.2起至清償日止，│
│            │清償日止    │          │按1%計算。            │
└──────┴──────┴─────┴───────────┘


司法院資訊處製作；財團法人民間司法改革基金會備份。
